臺灣高雄地方法院刑事判決　　　　　　　95年度訴字第1837號
公　訴　人　臺灣高雄地方法院檢察署檢察官
被　　　告　甲○○
指定辯護人　本院公設辯護人戊○○
上列被告因偽造有價證券等案件，經檢察官提起公訴（95年度偵
緝字第858 號），本院判決如下：
    主  文
甲○○犯偽造有價證券罪，處有期徒刑壹年捌月，偽造「庚○○
」名義為共同發票人之面額新台幣伍萬元、發票日民國九十三年
十一月二十九日、到期日同年十二月二十九日之本票部分，沒收
；又連續犯侵占罪，處有期徒刑壹年，減為有期徒刑陸月；應執
行有期徒刑貳年，偽造「庚○○」名義為共同發票人之面額新台
幣伍萬元、發票日民國九十三年十一月二十九日、到期日同年十
二月二十九日之本票部分，沒收。
    事  實
一、甲○○於民國93年11月29日，至高雄市新興區○○○路20號
    「勝興當鋪」，以其母親庚○○名下之車號3D-0662 號自用
    小客車典當借款新台幣（下同）5 萬元，因當鋪人員表示該
    車價值不高，尚須有車主簽發之本票供作擔保始可放款，甲○○竟意圖供行使之用，基於偽造有價證券之犯意，以自己
    名義，同時冒用庚○○名義，偽造「庚○○」署押及按捺指
    印各1 枚，簽發面額5 萬元、發票日93年11月29日、到期日
    同年12月29日之本票1 紙，交付當鋪人員收執而行使之；嗣
    甲○○未如期還款，當鋪負責人劉麗雲持該本票向庚○○催
    討，並向本院聲請裁定准予強制執行，進而聲請查封庚○○
    名下之不動產，庚○○始知上情。
二、甲○○與丙○○係「銓銘車行」同事，2 人自94年6 月18日
    起相約私下合作從事中古車買賣生意，約定由丙○○出資，
    由甲○○代為尋找合適車輛，買進後登記於丙○○之妻乙○○名下，甲○○再尋找買主出售車輛，車輛售出後，甲○○
    將售車所得交付丙○○，丙○○則給付5 千元酬金，每獲利
    1 萬元，則再給付1 至2 千元酬金予甲○○；嗣甲○○即提
    供其母親庚○○之合作金庫銀行鳳山分行0000000000000 號
    帳戶，供丙○○匯入資金，丙○○除於94年6 月18日交付現
    金5 萬元外，另分別於同年6 月21日、23日、30日及同年7
    月8 日，陸續匯款20萬元、20萬元、22萬4 千元、30萬元至
    上開帳戶，合計出資97萬4 千元，交由甲○○持有；期間，
    甲○○自上開帳戶提領現款，先於同年6 月間某日以16萬1
    千元買進車號E6-3257 號車輛（該車事後由丙○○自行售出
    ），再於同年7 月5 日以37萬8 千元買進車號0627-GR 號車
    輛，過戶至乙○○名下。嗣甲○○竟意圖為自己不法所有，
    基於侵占之概括犯意，自同年7 月初某日起至同年8 月2 日
    止，多次非基於買賣中古車交易所需，擅自自上開帳戶提領
    現金花用，以此方式將所持有之丙○○出資予以侵占入己，
    扣除歷次購車所需款項，合計侵占丙○○之出資43萬5 千元
    （97萬4 千元－16萬1 千元－37萬8 千元＝43萬5 千元）；
    復承前開侵占之概括犯意，約於同年7 月20日，將丙○○委
    交持有之0627-GR 號車輛侵占入己，並同時向丙○○佯稱找
    到買主，取得該車過戶所需之乙○○證件及相關車籍資料，
    再於同年7 月22日晚間（起訴書誤載為23日），交付1 萬元
    定金予丙○○，旋於同年7 月24日至高雄縣鳳山市○○○路
    12號「大富自動車業行」（下稱大富車行），將該車以30萬
    元價格售予不知情之丁○○。此後，甲○○即避不見面，丙○○、乙○○苦尋不著甲○○，偶然間發現該車停放於大富
    車行內待售，經詢問丁○○，始悉上情。
三、案分經庚○○告訴及丙○○、乙○○訴由高雄市政府警察局
    小港分局報請臺灣高雄地方法院檢察署檢察官偵查起訴。
    理  由
一、證據能力部分
（一）證人庚○○於偵查中具結後向檢察官所為之陳述，核其所
      陳當時，並無何顯不可信之情況，依刑事訴訟法第159 條
      之1 第2 項規定，具有證據能力。
（二）合作金庫銀行鳳山分行函附之庚○○帳戶交易明細表、高
      雄市監理處函附之汽車車籍資料，分別係從事業務之人通
      常業務過程及公務員職務上所製作之紀錄文書，核該等文
      書製作當時，並無預見日後供作證據使用之偽造動機，依
      同法第159 條之4 第1 、2 款規定，均具有證據能力。
（三）劉麗雲於檢查事務官調查中所為之陳述、庚○○於警詢時
      之陳述，及汽車買賣合約書、汽車新領牌照登記書等，業
      經檢察官、被告、辯護人同意作為本案證據，本院審酌上
      開言詞陳述並無何不法取供之情形，上開書面陳述則係因
      車輛買賣所製作之文件，當事人對該買賣過程亦未加以爭
      執，認均適當，依同法第159 條之5 第1 項規定，得為證
      據。
二、認定犯罪事實所憑之證據及理由
    上開犯罪事實，業據被告甲○○於偵、審中坦承不諱，並有
    下列事證足資佐證：
（一）偽造有價證券部分：被告所供，核均與證人即告訴人庚○○於偵查中具結後所證、證人即勝興當鋪負責人劉麗雲於
      檢查事務官調查中所述情節相符，並有勝興當鋪當票、本
      票影本、本院94年度票字第12023 號裁定、本院民事執行
      處塗銷查封登記書等各1 份附卷可稽，足徵被告之自白與
      事實相符，堪以採信。
（二）侵占部分：此部分犯罪事實，除據被告坦認不諱，並分別
      經證人即告訴人丙○○到庭就其與被告間合作從事中古車
      買賣生意之約定內容、出資金額、交付出資及匯款細節、
      買賣車輛經過等節；證人乙○○到庭就丙○○與被告間之
      合作關係、買賣中古車輛均以乙○○名義辦理過戶登記等
      情；證人丁○○到庭就其於上開時間，以30萬元價格買進
      被告出售之0627-GR 號車輛等節，均證述甚詳；證人庚○○於警詢時亦證稱其將所有合作金庫銀行鳳山分行000000
      0000000 號帳戶借與被告使用，並將存摺、提款卡交付被
      告保管等語明確；復有合作金庫銀行鳳山分行函附之庚○○帳戶交易明細表、高雄市監理處函附之汽車車籍資料、
      汽車買賣合約書、汽車新領牌照登記書等各1 份附卷可稽
      ，足徵被告此部分自白與事實相符，堪以採信。至被告侵
      占0627-GR 車輛部分，起訴意旨固認被告係侵占該車售予
      丁○○所得之車款30萬元，並非該車，惟被告係起意侵占
      後，將該車虧損變賣，變賣所得30萬元，僅係侵占車輛後
      所為處分行為之結果，被告所侵占者，應係該車，而非售
      車款，起訴意旨就此部分，容有誤會，附此敘明。
（三）綜上所述，本件事證已臻明確，被告偽造有價證券及連續
      侵占等犯行，均堪認定，應依法論科。
三、論罪科刑
（一）被告行為後，如附表所示之相關法律均業經變更，並俱於
      95年7 月1 日施行，玆經比較結果，裁判時法並未較為有
      利，是依刑法第2 條第1 項從舊從輕之規定，自應適用行
      為時法即修正前法。是核被告所為，係犯刑法第201 條第
      1 項之偽造有價證券罪、第335 條第1 項之普通侵占罪。
      被告偽造「庚○○」署押及捺印之行為，為偽造有價證券
      之部分行為，其偽造有價證券進而持以行使，其行使之低
      度行為為偽造之高度行為所吸收，均不另論罪。被告所犯
      偽造有價證券罪，係最輕本刑有期徒刑3 年以上之罪，考
      量被告以其母親庚○○名義偽造之本票面額僅5 萬元，對
      票據金融秩序所生之衝擊尚屬輕微，且係因不諳重罰之法
      律規定，始應當舖人員要求為之，嗣庚○○業於偵查中表
      示原諒被告，希望給予被告機會，而請求撤回告訴（該罪
      非屬告訴乃論之罪）等情，認依被告犯罪情節，若科予法
      定最低刑度，稍嫌過重，在客觀上足引起一般同情，爰依
      刑法第59條規定酌減其刑。被告先後多次侵占丙○○出資
      及丙○○所有待售之0627-GR 車輛，時間緊接，觸犯構成
      要件相同之罪名，顯係基於概括之犯意為之，應依修正前
      刑法第56條規定，論以連續犯，並加重其刑。被告所犯上
      開2 罪，犯意各別，行為互殊，應予分論併罰。
（二）爰審酌被告為取得小額借款5 萬元，即擅以其母親庚○○
      名義為共同發票人簽發本票，對交易安全及票據流通秩序
      ，不無危害，又為圖私利，利用丙○○之信任，連續侵占
      丙○○交付之出資40餘萬元及0627-GR 車輛，並虧損變賣
      該車，造成丙○○損失非輕，雖當庭與丙○○達成和解，
      惟未能賠償分毫，所為實無可取，惟念其犯後自始坦承犯
      行，態度尚佳，就偽造有價證券部分，偽造之面額非鉅，
      且獲庚○○之原諒，並表明不願追究在卷等一切情狀，分
      別量處如主文所示之刑，以示懲儆。又被告所犯侵占罪之
      時間係在96年4 月24日之前，合於減刑條件，爰併依中華
      民國九十六年罪犯減刑條例第2 條第1 項第3 款之規定，
      就其所犯侵占罪部分，減其宣告刑，並依修正前刑法第55
      條第5 款規定，定其應執行刑。至被告冒用庚○○名義為
      共同發票人簽發之面額5 萬元、發票日93年11月29日、到
      期日同年12月29日之本票1 紙，雖未扣案，惟無證據證明
      業已滅失，應依刑法第205 條規定，不問屬於犯人與否，
      就該本票發票人庚○○部分，宣告沒收之，至其上偽造之
      「庚○○」署押及指印各1 枚，因附著於該本票上，爰不
      重複為沒收之諭知。
據上論斷，應依刑事訴訟法第299 條第1 項前段，刑法第2 條第
1 項前段、（修正前）第56條、第201 條第1 項、第335 條第1
項、第59條、（修正前）第51條第5 款、第205 條，中華民國九
十六年罪犯減刑條例第2 條第1 項第3 款、第7 條，罰金罰鍰提
高標準條例第1 條前段，判決如主文。
本案經檢察官己○○到庭執行職務。
中　　華　　民　　國　　96　　年　　7 　　月　　31　　日
                  刑事第十五庭  審判長法　官  唐照明
                                      法　官  梁淑美
                                      法　官  周宛瑩
以上正本證明與原本無異。
如不服本判決，應於判決送達後10日內，向本院提出上訴狀。
中　　華　　民　　國　　96　　年　　8 　　月　　2 　　日
                                      書記官  彭帥雄
附表：
┌────┬────────────┬────────────┬──────┬─────┐
│變更部分│行為時法（下稱舊法）之內│裁判時法（下稱新法）之內│比較理由    │比較結果  │
│        │容                      │容                      │            │          │
├────┼────────────┼────────────┼──────┼─────┤
│【罰金刑│法定刑有處罰金（銀元）者│刑法施行法第1 條之1 規定│刑法之貨幣單│被告所犯刑│
│貨幣單位│，依罰金罰鍰提高標準條例│，94年1 月7 日刑法修正施│位由銀元變更│法第204 條│
│之變更】│第1 條前段規定，就其數額│行後，分則編所定罰金貨幣│為新台幣，且│第1 項、第│
│        │得提高為10倍；再依現行法│單位為新台幣，且分則編未│刑法分則之罰│335 條第1 │
│        │規所定貨幣單位折算新台幣│修正之條文定有罰金者，提│金數額，亦視│項之罰金刑│
│        │條例第2 條規定，以3 倍折│高其數額為30倍；但72年6 │該分則先前曾│，適用新舊│
│        │算新台幣。即將原法定罰金│月26日至94年1 月7 日新增│修正與否，而│法所科之數│
│        │刑度之銀元，以30倍換算新│或修正之條文，則提高其數│分別提高3 或│額均相同，│
│        │台幣。                  │額為3 倍。              │30倍。      │是以新法並│
│        │                        │                        │            │未較有利。│
├────┼────────────┼────────────┼──────┼─────┤
│【罰金刑│（銀元）1 元以上。      │新台幣1000 元以上。     │新法提高罰金│舊法有利。│
│之下限】│參照上開規定，經提高10倍│                        │刑之下限（由│          │
│刑法第33│後，再折算新台幣，即新台│                        │新台幣30元提│          │
│條第5 款│幣30元。                │                        │高至1000元）│          │
│        │                        │                        │。          │          │
├────┼────────────┼────────────┼──────┼─────┤
│【連續犯│連續數行為而犯同一罪名者│刪除。                  │新法將連續犯│舊法有利。│
│之刪除】│，以一罪論。但得加重其刑│                        │之規定刪除後│          │
│        │二分之一。              │                        │，除非符合「│          │
│        │                        │                        │接續犯」或「│          │
│        │                        │                        │包括一罪」之│          │
│        │                        │                        │情形，可認構│          │
│        │                        │                        │成單一犯罪外│          │
│        │                        │                        │，均應認係數│          │
│        │                        │                        │罪併罰。    │          │
├────┼────────────┼────────────┼──────┼─────┤
│【定應執│宣告多數有期徒刑者，於各│宣告多數有期徒刑者，於各│多數有期徒刑│舊法有利。│
│行刑之變│刑中之最長期以上，各刑合│刑中之最長期以上，各刑合│定其應執行之│          │
│更】刑法│併之刑期以下，定其刑期。│併之刑期以下，定其刑期。│刑之上限，由│          │
│第51條第│但不得逾20年。          │但不得逾30年。          │20年提高為30│          │
│5款     │                        │                        │年。        │          │
├────┴────────────┴────────────┴──────┴─────┤
│綜上比較結果：以連續犯之刪除及定應執行刑之變更部分，對被告論罪科刑之影響較為重大，是舊│
│法較有利於被告。                                                                      │
└───────────────────────────────────────────┘
附錄本案論罪法條：
中華民國刑法第201條
（有價證券之偽造變造與行使罪）意圖供行使之用，而偽造、變
造公債票、公司股票或其他有價證券者，處3 年以上10年以下有
期徒刑，得併科3 千元以下罰金。行使偽造、變造之公債票、公
司股票或其他有價證券，或意圖供行使之用，而收集或交付於人
者，處1 年以上7 年以下有期徒刑，得併科3 千元以下罰金。
中華民國刑法第335條
（普通侵占罪）意圖為自己或第三人不法之所有，而侵占自己持
有他人之物者，處5 年以下有期徒刑、拘役或科或併科1 千元以
下罰金。
前項之未遂犯罰之。
